【裁判字號】    99,簡,557
【裁判日期】    990915
【裁判案由】    入出國及移民法
【裁判全文】
臺北高等行政法院判決
                                       99年度簡字第557號
原      告  甲○○
被      告  內政部
代  表  人  乙○○○○○○住同上
上列當事人間入出國及移民法事件，原告不服行政院中華民國99
年6 月3 日院臺訴字第0990097946號訴願決定，提起行政訴訟，
本院判決如下：
    主  文
原告之訴駁回。
訴訟費用由原告負擔。
    事實及理由
一、程序事項：
    本件兩造因違反入出國及移民法致遭罰鍰所生公法上財產關
    係涉訟，其標的金額為新臺幣（下同）10萬元，係在40萬元
    以下，依行政訴訟法第229 條第1 項第3 款之規定，應適用
    簡易程序，本院並依同法第233 條第1 項規定，不經言詞辯
    論，逕行判決，合先敘明。
二、事實概要：
    原告於民國98年4 月28日及同年6 月12日在網路刊登跨國（
    境）婚姻媒合廣告，經被告以99年1 月4 日內授移移規高字
    第0990931506號處分書處原告罰鍰新臺幣（下同）10萬元（
    下稱「原處分」），上開處分書於99年1 月6 日送達，原告
    不服，提起訴願，經行政院99年6 月3 日院臺訴字第099009
    7946號訴願決定駁回，遂提起行政訴訟。
三、本件原告主張：原告於98年7 月30日始於電視新聞臺得知自
    98年8 月1 日起不得刊登跨國（境）婚姻媒合廣告，並非故
    意違法。政府未善盡告知義務，即行處罰，有失公允等語。
    並聲明：訴願決定及原處分均撤銷。
四、被告則以：入出國及移民法第58條第3 項規定係96年12月26
    日修正公布，並經行政院97年7 月22日院臺治字第09700298
    26號令定自97年8 月1 日施行，人民即有遵守之義務，原告
    不得以不諳法規執為免責之論據。本件係行政院公平交易委
    員會於98年4 月29日以公參字第0980004125號書函舉發並檢
    附98年4 月28日側錄資料在案，復經伊於98年6 月12日實際
    查察上揭網站，發現原告確有違法刊登跨國（境）婚姻媒合
    廣告之事實，而違反入出國及移民法第58條第3 項及同法第
    78條第1 項之規定，是伊依法處原告罰鍰10萬元，並無違誤
    等語，資為抗辯。並聲明：原告之訴駁回。
    且依行政罰法第8 條前段規定：「不得因不知法規而免除行
    政處罰責任」，是以被告依法裁罰，並無違法或不當。
五、兩造不爭執之事項：
  (一)入出國及移民法第58條第3 項、第78條第1 款規定，係96年
    12月26日修正公布，並經行政院於97年7 月22日以院臺治字
    第0970029826號令定自97年8 月1 日施行。
  (二)本件係行政院公平交易委員會於98年4 月29日以公參字第09
    80004125號書函舉發並檢附98年4 月28日側錄資料在案，經
    被告於98年6 月12日實際查察上揭網站，發現原告確有違法
    刊登跨國（境）婚姻媒合廣告之事實，被告乃依入出國及移
    民法第58條第3 項及同法第78條第1 項之規定，處原告罰鍰
    10萬元。
六、本院得心證之理由：
    原告主張伊於98年7 月30日始知悉自98年8 月1 日起不得刊
    登跨國（境）婚姻媒合廣告，政府未善盡告知義務，即行處
    罰，有失公允等語，惟為被告所否認，並以前揭情詞置辯。
    是本件爭點即為：原告得否以主管機關未善盡宣導之責，致
    其不知入出國及移民法第58條第3 項之修正施行，而主張免
    罰？茲敘述如下：
    按任何人不得於廣告物、出版品、廣播、電視、電子訊號、
    電腦網路或以其他使公眾得知之方法，散布、播送或刊登跨
    國（境）婚姻媒合廣告；違反上開規定，委託、受託或自行
    散布、播送或刊登跨國（境）婚姻媒合廣告者，處新臺幣10
    萬元以上50萬元以下罰鍰，並得按次連續處罰，96年12月26
    日修正公布之第58條第3 項、第78條第1 款分別定有明文。
    且上開規定之施行日期，經行政院以97年7 月22日院臺治字
    第0970029826號令定自97年8 月1 日施行。人民即有遵守之
    義務，不得因不瞭解法規之存在或適用，進而不知其行為違
    反行政法上義務，而主張免除行政處罰責任，此觀諸行政罰
    法第8 條前段規定「不得因不知法規而免除行政處罰責任」
    自明。尤其原告就上開與其自身權益有關規定，本即有更高
    之注意意務，殊不得以不諳上開法律規定為詞，而反求被告
    應予宣導或告知法律之規定。是原告既於上開規定修正施行
    後，確有違法刊登跨國（境）婚姻媒合廣告之事實，則被告
    依入出國及移民法第58條第3 項及同法第78條第1 項之規定
    ，以原處分裁處法定最低額之罰鍰10萬元，即屬有據。原告
    主張上情，洵不足採。訴願決定予以維持，於法相合。原告
    訴請撤銷，為無理由，應予駁回。
七、本件事證已臻明確，兩造其餘攻擊防禦方法及聲明陳述，於
    判決結果無影響，爰不逐一論列，併予敘明。
據上論結，本件原告之訴為無理由，爰依行政訴訟法第236 條、
第233 條第1 項、第98條第1 項前段，判決如主文。
中    華    民    國    99    年    9     月    15    日
                    臺北高等行政法院第六庭
                              法  官  闕  銘  富

上為正本係照原本作成。
本件以訴訟事件所涉及之法律見解具有原則性者為限，始得於本
判決送達後20日內向本院提出上訴狀並表明上訴理由，如已於本
判決宣示後送達前提起上訴者，應於判決送達後20日內補具上訴
理由（均按他造人數附繕本），且經最高行政法院許可後方得上
訴。
中    華    民    國    99    年    9     月    15    日
                              書記官  陳  可  欣

司法院資訊處製作；財團法人民間司法改革基金會備份。
